臺灣高等法院刑事判決
110年度上訴字第3602號
上  訴  人  臺灣桃園地方檢察署檢察官 
被      告  洪菘澤


                    （現另案於法務部○○○○○○○執行                      中）
上列上訴人因詐欺等案件，不服臺灣桃園地方法院110年度審金
訴字第334號，中華民國110年9月30日第一審判決（起訴案號：
臺灣桃園地方檢察署109年度偵字第37401號），提起上訴，本院
判決如下：
    主  文
上訴駁回。
    犯罪事實
一、洪菘澤於民國109年9月25日起，透過真實姓名年籍均不詳綽
    號「張書輔」之成年人介紹，加入真實姓名年籍不詳、通訊
    軟體微信（下稱微信）暱稱「08957」、「肥肥」「金牌廚
    師」、「籃球」、「卡比獸」等人所組成之3人以上，以實
    施詐術為手段具有持續性、牟利性及有結構性之微信群組暱
    稱「P3台北001」之詐欺犯罪組織（下稱「P3台北001」詐欺
    群組，洪菘澤涉犯參與犯罪組織之部分，業經臺灣士林地方
    法院以109年度訴字第483號判決確定），洪菘澤迄109年10
    月20日遭查獲為止，於上開參與詐欺犯罪組織期間，與該詐
    欺犯罪組織成年成員間共同基於意圖為自己不法之所有，三
    人以上詐欺取財及洗錢之犯意聯絡，先由詐欺集團某成員於
    109年10月19日上午10時許，致電予彭聖旺（已歿），佯以
    中華電信客服人員，向彭聖旺偽稱其遭冒名申辦門號且積欠
    通信費用，可協助其報案云云，續由自稱王姓警官之另名詐
    欺集團成員與彭聖旺通話，並以要釐清有無被害人受騙匯款
    為藉口，要求彭聖旺取款新臺幣（下同）60萬元交付，致彭
    聖旺陷於錯誤，於當日中午12時43分許，前往桃園市○○區○○
    街0號郵局提領60萬元並將之裝入牛皮紙袋內，依照詐欺集
    團某成員指示攜帶上開現金至桃園市○○區○○路0段000號前；
    洪菘澤則於接獲詐欺集團成員指示後，將租賃之車牌號碼00
    0-0000號租賃小客車停放在該處附近，待彭聖旺將前揭牛皮
    紙袋放置在該車擋風玻璃上步行離去後，洪菘澤旋即取走該
    牛皮紙袋，並在「P3台北001」詐欺群組內回報，隨後微信
    暱稱「08957」之人透過微信指示洪菘澤前往新光三越百貨
    臺北站前店地下1樓男廁，待門外有人以敲門方式暗示後，
    洪菘澤即將上開牛皮紙袋從門縫下推出，以此方式交付贓款
    。嗣彭聖旺驚覺受騙報警處理後，經警調閱監視器錄影畫面
    ，始循線查悉上情。
二、案經彭聖旺訴由桃園市政府警察局楊梅分局報告臺灣桃園地
    方檢察署檢察官偵查起訴。
    理  由
壹、程序方面
    檢察官、被告洪菘澤於本院審判程序中，對於本案相關具有
    傳聞性質的證據資料，均表示不爭執證據能力（見本院卷第
    75至76頁），且本案所引用的非供述證據，也是合法取得，
    依法均可作為認定犯罪事實的依據。
貳、實體方面
一、認定犯罪所憑之證據及理由
    訊據被告迭於警詢、偵查、原審準備程序及審理暨本院審理
    中均坦承上開犯罪事實不諱，核與證人即告訴人彭聖旺、證
    人即告訴人家屬彭炫誠於警詢中證述（見偵字卷第27-31頁
    、第211-212頁）情節一致，並有桃園市政府警察局楊梅分
    局扣押筆錄暨扣押物品目錄表、扣押物品收據、監視器畫面
    擷圖、和運租車租借資料、告訴人彭聖旺之郵局存摺影本、
    告訴人彭聖旺與詐欺集團之通話紀錄、被告與詐欺集團之通
    話紀錄、微信對話紀錄等證據資料附卷可稽（見偵字卷第33
    -39頁、第41-53頁、第57-59頁、第61頁、第63-152頁、第1
    55頁），足認被告之任意性自白，經前揭證據補強，要與事
    實相符，堪以採信。綜此，被告本案犯行事證已臻明確，應
    予依法論科。
二、論罪
 ㈠罪名
  ⒈加重詐欺取財罪
    核被告所為，係犯刑法第339條之4第1項第2款之三人以上共
    同詐欺取財罪。
  ⒉洗錢罪
    查本案詐騙集團成員詐騙被害人，係犯刑法第339條之4第1
    項第2款之加重詐欺取財罪，為洗錢防制法第3條第1款規定
    之特定犯罪，被告取款後，將領得之現金交付其他成員，客
    觀上顯然足以切斷詐騙不法所得之金流去向，阻撓國家對詐
    欺犯罪所得之追查，且被告知悉其所為得以切斷詐欺金流之
    去向，足認其主觀上亦具有掩飾、隱匿該財產與犯罪之關聯
    性，以逃避國家追訴、處罰之犯罪意思，被告如附表所示為
    洗錢防制法第2條第2款之洗錢行為，核其係犯同法第14條第
    1項之洗錢罪。
　⒊至告訴人彭聖旺於警詢中雖指稱：有自稱「王警官」之人與
    其通話等語，然被告否認知悉其他詐欺集團成員向告訴人彭
    聖旺施用詐術時有冒用警察機關警員名義，況其收取彭聖旺
    交付之款項時，亦未與彭聖旺接觸等情，本院衡以詐欺集團
    縝密計畫與分工細膩，成員間未必均相互熟識或知悉犯罪方
    法、施用詐欺手段，且卷內無證據足證被告對於詐欺集團其
    他成員間向本案告訴人彭聖旺之詐欺方法有何明知或可預見
    ，自無論以刑法第339條之4第1項第1款冒用政府警察機關或
    公務員名義之加重詐欺罪名，附此敘明。
  ㈡共同正犯
　  共同正犯之意思聯絡，固不以數人間直接發生者為限，間接
    之聯絡者，亦包括在內，復不限於事前有所謀議，僅於行為
    當時有共同犯意之聯絡，或於行為當時，基於相互之認識，
    不論明示通謀或相互間默示合致，以共同犯罪之意思參與，
    均屬之。是被告與所屬本件詐欺集團暱稱「08957」、「肥
    肥」、「金牌廚師」、「籃球」、「卡比獸」等成年成員及
    其他真實姓名年籍不詳之本案詐欺成年成員間，就上開加重
    詐欺取財及洗錢犯行，有犯意聯絡及行為分擔，應依刑法第
    28條規定，論以共同正犯。
  ㈢罪數
　　被告與詐欺集團暱稱暱稱「08957」、「肥肥」、「金牌廚
    師」、「籃球」、「卡比獸」成年成員及其他不詳詐欺集團
    成年成員間，共同詐欺告訴人財物，並掩飾、隱匿該等犯罪
    所得，被告自係以一行為犯三人以上共同詐欺取財罪及洗錢
    罪，為想像競合犯，應從一重之三人以上共同詐欺取財罪處
    斷。
  ㈣刑之加重、減輕事由
  ⒈被告前於⑴107年間因施用毒品案件，經臺灣臺北地方法院以1
    08年度審簡字第241號判決判處有期徒刑5月確定；⑵108年間
    因施用毒品案件，經臺灣臺北地方法院以108年度審易字第7
    13號判決判處有期徒刑5月確定；⑶於108年間因公共危險案
    件，經臺灣新北地方法院以108年度交簡字第1205號判決判
    處有期徒刑4月確定。上揭⑴至⑶案件，嗣經臺灣臺北地方法
    院以108年度聲字第2151號裁定應執行有期徒刑10月確定，
    於109年5月8日執行完畢，此有本院被告前案紀錄表1份存卷
    可查，是其於受有期徒刑之執行完畢後，5年以內故意再犯
    本件有期徒刑以上之罪，固為累犯，然斟酌被告前揭所犯施
    用毒品、公共危險等案件，與被告本案所犯詐欺取財罪之案
    件間，罪名不同，亦無證據可認被告對刑罰反應力薄弱之情
    形，爰不依刑法第47條第1項加重其最低本刑。
　⒉按想像競合犯之處斷刑，本質上係「刑之合併」，其所謂從
    一重處斷，乃將想像競合犯組成之評價上數罪，合併為科刑
    一罪，其所對應之刑罰，亦合併其評價上數罪之數法定刑，
    而為一個處斷刑。易言之，想像競合犯侵害數法益者皆成立
    犯罪，論罪時必須輕、重罪併舉論述，同時宣告所犯各罪名
    ，包括各罪有無加重、減免其刑之情形，亦應說明論列，量
    刑時併衡酌輕罪部分量刑事由，評價始為充足，然後依刑法
    第55條前段規定「從一重處斷」，非謂對於其餘各罪可置而
    不論。因此，法院決定處斷刑時，雖以其中最重罪名之法定
    刑，做為裁量之準據，惟於裁量其輕重時，仍應將輕罪合併
    評價在內（最高法院108年度台上字第3563號、第4405號刑
    事判決意旨參照）。查被告就擔任車手取款再層轉其他成員
    之角色分工等客觀事實，於偵查及審判中有所自白，原應依
    洗錢防制法第16條第2項減輕其刑；惟被告所犯屬想像競合
    犯其中之輕罪，亦即被告就本案犯行俱係從一重之三人以上
    共同詐欺取財罪論處，就此部分想像競合輕罪得減刑部分，
    於量刑時一併衡酌該部分減輕其刑事由，附此說明。
三、駁回上訴之說明
  ㈠原判決以被告所犯加重詐欺及洗錢罪行事證明確，審酌被告
    不思以合法途徑賺取錢財，竟貪圖不法利益，而擔任詐欺集
    團內之取款車手，使共犯之詐欺取財犯行得以順利，致造成
    本案告訴人彭聖旺受有財產上之損害，被告行為嚴重破壞社
    會秩序，應予嚴厲非難，惟念及被告犯後坦承犯行，態度尚
    可，就其違反洗錢罪部分符合減刑要件，考量被告僅為收、
    繳詐欺款項人員之角色，與統合、指示、分配任務及親為誆
    騙、施詐者之其他詐欺共犯而言，其犯罪情節較輕，兼衡被
    告於本院審理中所自述之智識程度、家庭、經濟生活及其犯
    罪之動機等一切情狀，量處有期徒刑1年7月；另就被告自承
    扣案如附表所示之手機及SIM卡等物為其所有供犯罪之用，
    依刑法第38條第2項規定宣告沒收，又查無積極證據證明被
    告就此獲有報酬或因此免除債務，不予沒收犯罪所得。經核
    其認事用法並無違誤，量刑及沒收亦堪妥適，應予維持。
 ㈡按量刑係法院就繫屬個案犯罪之整體評價，為事實審法院得依
   職權自由裁量之事項。量刑判斷當否之準據，應就判決之整
   體觀察為綜合考量，苟已斟酌刑法第57條各款所列情狀，而
   未逾越法定刑度，如無偏執一端，致明顯失出失入情形，上
   級審法院即不得單就量刑部分遽指為不當或違法。本件原審
   已斟酌刑法第57條各款所列情狀為被告詐欺量刑之基礎，並
   無偏執一端，致明顯失出失入情形，而有檢察官指摘量刑過
   輕之處。是檢察官之上訴為無理由，應予駁回。
據上論斷，應依刑事訴訟法第368條，判決如主文。
本案經檢察官廖榮寬提起公訴，檢察官賴瀅羽提起上訴，檢察官
越方如到庭執行職務。
中　　華　　民　　國　　111 　年　　1 　　月　　18　　日
                  刑事第二十三庭審判長法　官  許永煌
                                      法　官  雷淑雯
                                      法　官  吳定亞
以上正本證明與原本無異。
如不服本判決，應於收受送達後20日內向本院提出上訴書狀，其
未敘述上訴之理由者並得於提起上訴後20日內向本院補提理由書
（均須按他造當事人之人數附繕本）「切勿逕送上級法院」。
                                      書記官  郭侑靜
中　　華　　民　　國　　111 　年　　1 　　月　　18　　日
中華民國刑法第339條之4
犯第 339 條詐欺罪而有下列情形之一者，處 1 年以上 7 年以
下有期徒刑，得併科 1 百萬元以下罰金：
一、冒用政府機關或公務員名義犯之。
二、三人以上共同犯之。
三、以廣播電視、電子通訊、網際網路或其他媒體等傳播工具，
    對公眾散布而犯之。
前項之未遂犯罰之。
洗錢防制法第14條
有第二條各款所列洗錢行為者，處 7 年以下有期徒刑，併科新
臺幣 5 百萬元以下罰金。
前項之未遂犯罰之。
前二項情形，不得科以超過其特定犯罪所定最重本刑之刑。
附表：
編號 物品 數量 備註 1 iphone 8 plus 手機（IMEI：000000000000000 ，含門號0000000000號SIM 卡1 張） 1支 109年10月20日桃園市政府警察局楊梅分局扣押筆錄、扣押物品目錄表（見偵字卷第33-37頁）。 2 易付卡（門號分別為0000000000、0000000000、0000000000、0000000000號） 4張